【裁判字號】    97,易,2512
【裁判日期】    970926
【裁判案由】    詐欺
【裁判全文】
臺灣臺北地方法院刑事判決              97年度易字第2512號
公  訴  人  臺灣臺北地方法院檢察署檢察官
被      告  乙○○
上列被告因詐欺案件，經檢察官聲請以簡易判決處刑（九十七年
度偵字第一五○二五號），經本院認不宜以簡易判決處刑（受理
案號為九十七年度簡字第三○五九號），改依通常程序審理，嗣
於本院準備程序進行中，被告就被訴事實為有罪之陳述，經本院
合議庭裁定由受命法官獨任進行簡式審判程序，本院判決如下：
    主    文
乙○○幫助共同意圖為自己不法之所有，以詐術使人將本人之物
交付，累犯，處有期徒刑月，如易科罰金，以新臺幣壹仟元折
算壹日。
    犯罪事實
一、乙○○前於民國九十一年間因違反職役職責罪，經國防部北
    部地方軍事法院於九十一年十月二十三日以九十一年信審字
    第三○八號判決判處有期徒刑六月，於九十一年十一月十一
    日確定，於九十二年二月十七日執行完畢。詎猶不知悔悟，
    明知將自己之金融機構帳戶提供他人使用，可能因此供不法
    詐騙份子利用以詐術使他人將款項匯入自己之金融機構帳戶
    後，再予提領運用，並預見可能因而幫助他人從事詐欺取財
    之目的，竟基於幫助數名有實施詐欺取財犯意聯絡及行為分
    擔之真實姓名、年籍均不詳之成年人（包含真實姓名、年籍
    均不詳之成年男子、真實姓名、年籍均不詳，自稱「東森購
    物人員」之成年人、自稱「花旗銀行陳淑娟」之成年女子等
    人）實施詐欺取財之不確定犯意，於九十六年十二月八日下
    午五時許，在臺北市臺北火車站北三門前，將其於九十六年
    十二月七日前往位在臺北市文山區○○○路○段二九九號之
    第一商業銀行股份有限公司（下稱第一商業銀行）景美簡易
    型分行，向該行申請開立之帳號00000000000號
    帳戶（下稱第一商業銀行帳戶）之帳戶存摺一本、金融卡一
    張及該金融卡密碼，以新臺幣（下同）三千元之代價，出售
    予上開真實姓名、年籍均不詳之成年男子使用，以供前開數
    名真實姓名、年籍均不詳之成年人作為提領及匯出款項之用
    ，乙○○即以此行為幫助上開數名真實姓名、年籍均不詳之
    成年人實施詐欺取財犯行。上開數名真實姓名、年籍均不詳
    之成年人（包含真實姓名、年籍均不詳之成年男子、真實姓
    名、年籍均不詳，自稱「東森購物人員」之成年人、自稱「
    花旗銀行陳淑娟」之成年女子等人）於取得前揭乙○○交付
    之上開第一商業銀行帳戶之帳戶存摺一本、金融卡一張及該
    金融卡密碼後，共同基於意圖為自己不法所有之犯意聯絡，
    先由真實姓名、年籍均不詳，自稱「東森購物人員」之成年
    人於九十六年十二月九日下午五時許，在不詳地點，以電話
    向甲○○佯稱其之前電視購物時，一筆全額消費，金額為四
    萬九千八百元之消費，誤設為分期消費，需依其指示前往自
    動櫃員機前按鍵操作自動櫃員機，取消上開設定等語，復由
    前揭真實姓名、年籍均不詳，自稱「花旗銀行陳淑娟」之成
    年女子以電話指示甲○○前往自動櫃員機前按鍵操作自動櫃
    員機，致甲○○陷於錯誤，於同日晚上八時許，前往位在花
    蓮縣花蓮市○○路○○路之第一商業銀行花蓮分行自動櫃員
    機前，依上開自稱「花旗銀行陳淑娟」之成年女子指示，將
    其向第一商業銀行申請開立之帳號0000000000號
    帳戶內九萬六千元、二千元及二千元接續匯至上開乙○○帳
    戶內，旋遭提領一空。嗣於九十六年十二月十日某時許，甲
    ○○發覺受騙報警處理，始循線查知上情。
二、案經桃園縣政府警察局八德分局報請臺灣桃園地方法院檢察
    署檢察官呈請臺灣高等法院檢察署檢察長令轉臺灣臺北地方
    法院檢察署檢察官偵查起訴。
    理    由
一、前揭事實，業據被告乙○○於警詢、偵查及本院審理時坦承
    不諱，核與被害人甲○○於警詢時指訴情節相符，並有第一
    銀行自動櫃員機交易明細表、第一商業銀行景美簡易型分行
    九十七年一月十八日一景美字第○○○○六號函及其檢附第
    一銀行各類存款開戶暨往來業務項目申請書、乙○○全民健
    康保險卡、國民身分證、第一商業銀行印鑑卡、交易往來明
    細、第一商業銀行存款存摺客戶資料查詢單、第依商業銀行
    延長營業時間跨行作業同業代收付存款明細表（以上均影本
    ）等件附卷可稽，足認被告任意性自白核與事實相符，應堪
    採信。綜上所述，本件事證明確，被告犯行堪以認定，應依
    法論科。
二、按刑法上之幫助犯，係對於犯罪與正犯有共同之認識，而以
    幫助之意思，對於正犯資以助力，而未參與實施犯罪之行為
    者而言，最高法院七十五年度臺上字第一五○九號、八十四
    年度臺上字第五九九八號、第六四七五號、八十八年度臺上
    字第一二七○號判決亦同此意旨。是以，如未參與實施犯罪
    構成要件之行為，且係出於幫助之意思提供助力，即屬幫助
    犯，而非共同正犯。本件被告基於幫助之犯意，提供金融機
    構存摺予前述數名有實施詐欺取財犯意聯絡及行為分擔之真
    實姓名年籍均不詳之成年人使用，而由數名真實姓名、年籍
    均不詳之成年人對被害人甲○○施用詐術，致被害人甲○○
    陷於錯誤，因而匯款至被告所提供之帳戶，是被告所為係參
    與詐欺取財罪構成要件以外之行為，且在無證據證明被告係
    以正犯而非以幫助犯之犯意參與犯罪之情形下，應認其所為
    係幫助犯而非正犯行為。核被告所為，係犯刑法第三百三十
    九條第一項詐欺取財罪之幫助犯。被告前開幫助詐欺取財犯
    行，幫助包括真實姓名、年籍均不詳之成年男子、真實姓名
    、年籍均不詳，自稱「東森購物人員」之成年人、自稱「花
    旗銀行陳淑娟」之成年女子等數名真實姓名、年籍均不詳之
    成年人犯罪，而該數名真實姓名、年籍均不詳之成年人間就
    前開詐欺取財犯行，有犯意聯絡及行為分擔，應論以共同正
    犯。查被告因違反職役職責罪，經國防部北部地方軍事法院
    判處有期徒刑六月確定，於九十二年二月十七日執行完畢，
    此有臺灣高等法院被告前案紀錄表一份在卷可參，被告受有
    期徒刑之執行完畢，五年內故意再犯本件最重本刑有期徒刑
    以上之罪，為累犯，應依刑法第四十七條第一項之規定加重
    其刑。被告幫助他人犯前開罪名，依刑法第三十條第二項之
    規定，按正犯之刑減輕之，並依法先加後減之。爰審酌被告
    年輕力壯，竟不思以正途賺取所得，僅為圖得微薄利益，出
    售上開帳戶予前述數名真實姓名、年籍均不詳之成年人使用
    ，使前開犯罪之人得以逃避犯罪之查緝，所為已嚴重擾亂金
    融社會秩序，影響社會正常交易安全，增加被害人尋求救濟
    之困難，並使犯罪之追查趨於複雜，本應予以嚴懲，惟其犯
    後坦承犯行，態度良好及其犯罪之動機、目的、手段、生活
    狀況、智識程度等一切情狀，量處如主文所示之刑，併諭知
    易科罰金之折算標準。
據上論斷，應依刑事訴訟法第四百五十二條、第二百七十三條之
一第一項、第二百九十九條第一項前段，刑法第三十條第一項前
段、第二項、第二十八條、第三百三十九條第一項、第四十七條
第一項、第四十一條第一項前段，刑法施行法第一條之一第一項
、第二項前段，判決如主文。
本件經檢察官黃兆揚到庭執行職務
中    華    民    國  九十七   年   九    月  二十六  日
                  臺灣臺北地方法院刑事第六庭
                      法      官  雷淑雯
以上正本證明與原本無異。
如不服本判決，應於判決送達後十日內，向本院提出上訴狀。
                      書  記  官  胡詩唯
中    華    民    國  九十七   年   九    月  二十六  日
附錄本案論罪科刑法條全文
刑法第三百三十九條第一項
意圖為自己或第三人不法之所有，以詐術使人將本人或第三人之
物交付者，處五年以下有期徒刑、拘役或科或併科一千元以下罰
金。


司法院資訊處製作；財團法人民間司法改革基金會備份。
